【裁判字號】    98,上訴,688
【裁判日期】    980527
【裁判案由】    違反毒品危害防制條例
【裁判全文】
臺灣高等法院高雄分院刑事判決         98年度上訴字第688號
上  訴  人
即  被  告  甲○○
                    現於臺灣高雄監獄執行中
上列上訴人因違反毒品危害防制條例案件，不服臺灣高雄地方法
院97年度訴字第241 號中華民國98年4月10日第一審判決（起訴
案號：臺灣地方法院檢察署96年度偵字第35560 號），提起上訴
，本院判決如下：
     主  文
上訴駁回。
     理  由
一、按上訴書狀應敘述具體理由；又第二審法院認為上訴書狀未
    敘述理由或上訴有刑事訴訟法第362 條前段之情形者，應以
    判決駁回之，同法第361 條第2 項、第367 條前段定有明文
    。
二、經查，上訴人即被告甲○○已於民國98年4 月21日收受原審
    判決（原審二卷209 頁），並於上訴期間屆滿（即98年5 月
    5 日）前提出上訴書狀，然上訴理由狀僅泛指『（一）上訴
    人具體認為一審判決書，第二頁至第三頁，壹、證據能力一
    、二部分應全無證據能力，請二審予以排除。（二）上訴人
    應非共同正犯，至多為幫助犯。（三）一審之公辯人，均未
    律見，亦未見其之調查證據或答辯狀，顯與未經辯護無異，
    而違反刑訴法31條。（四）警方在乙○○處，所扣得之海洛
    因，並非上訴人所出售，已由乙○○證述明確。則一審認定
    之96年12月5 日之海洛因，究竟是否確為海洛因，即屬無從
    確認（是否為非毒品之粉末，而為詐欺之罪？）依罪疑唯輕
    法則，應判上訴人無罪。（五）一審雖援引刑法第59條，但
    應重判17年，實係太重，因類似情輕法重情形，二審大多判
    刑12年左右，請求改判云云。』
三、本院細究上訴人上訴理由僅以「原審所引用之證據無證據能
    力、其所犯應屬幫助犯、原審法院公設辯護人未律見及聲請
    調查證據、乙○○於原審法院未指認上訴人販賣海洛因及乙○○於96年12月5 日購買之毒品是否果真為海洛因及原審量
    刑過重云云」作為上訴理由之依據。然查，上訴人於96 年
    12月5 日為丙○○販賣海洛因予乙○○之事實，上訴人已於
    原審法院97年5 月20日、9 月12日準備程序中均已認罪在卷
    （原審卷一137 頁、175 頁），核與證人乙○○於96年12月
    7 日偵查中證述：「（問）你陸陸續續施用之毒品自何處取
    得？（答）向丙○○、李靜如、甲○○買的。」、「（問）
    有無與甲○○聯絡？（答）沒有，甲○○是負責送毒品的小
    弟、綽號叫「阿弟」等語相符（又乙○○偵訊光碟亦經原審
    法院勘驗其於應訊之情況亦屬正常答訊；原審二卷97頁）。
    證人丙○○亦於96年12月13日偵查中證述：我於96年12月12
    日晚上為警查獲並扣得海洛因4 小包、安非他命3 小包等物
    ，是供我自己施用及朋友有需要就轉賣給朋友，我有賣毒品
    給甲○○、乙○○、林陽泰、黃裕和等人，李靜如是我女友
    ，我免費提供海洛因給李靜如施用，甲○○有幫我拿毒品給
    其他人，我給甲○○免費的毒品為報酬等語（臺灣高雄地方
    法院檢察署96年度偵字第35615 號影卷第6 、7 頁），另其
    於96年12月13日原審法院96年度聲羈字第1422號審理時亦證
    述：我販賣毒品的時間自96年10月份至今（即96年12月12日
    遭警查獲時），我所使用之電話是門號0000000000、000000
    0000、0000000000、0000000000、00000000 00 號等5支 行
    動電話，我綽號叫「慶仔」，我認識甲○○、乙○○、林陽
    泰、黃裕和，我有販賣毒品給上開4 人等，李靜如是我女朋
    友，甲○○是幫我送毒品，我會免費提供第一、二級毒品給
    他用等語（原審法院96年度聲羈字第1422號卷第4 、5 頁）
    。而證人乙○○於96年12月6 日晚上19時48分許，經警查獲
    後其尿液亦經檢出嗎啡陽性反應（原審法院96年度毒緝字第
    10638 號卷4 、5 頁），且乙○○對上訴人於原審坦承其於
    96年12月5 日因販賣毒品而負責將毒品送交給伊（乙○○）
    等情，亦於原審審理證述：「沒有意見」（原審二卷10頁）
    ，足見證人乙○○於原審審理雖未明確指認上訴人即為當日
    （96年12月6 日）送交毒品之綽號「阿弟」之人，但對於上
    訴人所自承曾於96年12月5 日送交毒品給伊一節，並無反對
    之表示，足見證人乙○○雖於原審審理不願當庭指認上訴人
    ，然對於上訴人自認曾送交毒品給伊，則不反對其真實性，
    益見證人乙○○於原審審理時之未明確指認在庭之上訴人即
    係送交毒品給伊之「阿弟」，應係迴護上訴人等情，亦經原
    判決理由認定甚詳（原判決14頁（5） 部分），足見上訴人
    以乙○○於原審審理時未指認其為交付海洛因之人以為上訴
    指摘，容有未恰。另原審法院公設辯護人於被告歷次應訊時
    均到庭為其辯護，復有原審刑事報到單在卷可按（原審卷一
    29頁、123 頁、134 頁、172 頁，原審二卷3 頁、93頁、13
    5 頁），徵諸被告本人就犯罪事實之主要情節大致供承，且
    與相關主要證人乙○○、丙○○所供證事實大致不差，事實
    之認定自已單純化，並不因辯護人有無律見，有無提書面答
    辯狀，而影響辯護權之行使，故上訴人以: 一審之公設辯護
    人違反刑事訟訴法31條之規定云云，亦有誤會。又按共同正
    犯在犯意聯絡範圍內之行為，應同負全部責任（最高法院91
    年度台上字第50號判例參照），上訴人為丙○○交付海洛因
    予乙○○並向其收海洛因款項，上訴人自難謂無販賣海洛因
    之共同犯意，故上訴人主張應負幫助犯之罪責云云，則有誤
    會。又按販賣第一級毒品者，處死刑或無期徒刑；處無期徒
    刑者，得併科新臺幣一千萬元以下罰金。毒品危害防制條例
    第4 條第1 項定明文。又無期徒刑減輕者，為20年以下15年
    以上有期徒刑。刑法第65條第1 項亦有明文。原判決依刑法
    59 條 減輕上訴人販賣海洛因之徒刑，並量處有期徒刑17年
    ，於法亦無不合，上訴人以原審量刑太重，因類似情輕法重
    情形，二審大多判刑12年左右云云，亦有誤會。又上訴人主
    張: 原審判決書，第2 頁至第3 頁，壹、證據能力一、二部
    分應全無證據能力云云，然原審法院既對於其所據以認定被
    告有罪所採之警、偵訊證人證詞如何有證據能力已於判決理
    由中詳載敘明，況被告本身就其犯罪事實亦多所坦承，上訴
    指摘意旨僅泛言「全無證據能力」，惟亦未具體指明對原審
    判決證據能力之認定有何違法之處，自亦難認此部分上訴理
    由已屬具體。
四、綜上所述，上訴人除上開陳述外，未見有何依據卷內既有訴
    訟資料或提出新事證，指摘或表明第一審判決有何採證認事
    、用法或量刑等足以影響判決本旨之不當或違法，而構成應
    予撤銷之具體事由，已難謂其上訴理由符合「具體」之要件
    ，故其上訴即不合法律上之程式。再上訴不合法律上之程式
    之情形，依刑事訴訟法第367 條但書規定：「但其情形可以
    補正而未經原審法院命其補正者，審判長應定期先命補正。
    」，係指上訴書狀未敘述理由，原審未命補提理由書狀之情
    形。換言之，應認僅於上訴人上訴未敘述理由時，原審法院
    可命其補正，而未經原審法院命其補正，第二審法院審判長
    始應定期間先命補正，苟上訴人提起上訴時，上訴書狀已載
    理由者，即不適用。茲上訴書狀敘述之上訴理由是否具體，
    既非原審法院可命補正之事項，即毋庸先命補正。從而，上
    訴人上訴理由書狀未敘述具體理由，且於上訴期間屆滿後之
    20日內（即98年5 月25日以前），迄未補提上訴具體理由，
    此有本院上訴理由狀查詢表在卷可按，依上開規定，顯屬違
    背法律上之程式，應由本院依同法第367 條前段、第372 條
    不經言詞辯論判決如主文。
中    華    民    國    98    年    5     月    27    日
                  刑事第八庭    審判長法  官   洪兆隆
                                      法  官   郭玫利
                                      法  官   李政庭
以上正本證明與原本無異。
如不服本判決應於收受本判決後10日內向本院提出上訴書狀，其
未敘述上訴理由者，並得於提起上訴後10日內向本院補提理由書
狀（均須按他造當事人之人數附繕本）「切勿逕送上級法院」。
中    華    民    國    98    年    5     月    27    日
                                      書記官   吳福連


司法院資訊處製作；財團法人民間司法改革基金會備份。
